臺灣高等法院刑事判決
                                   108年度上易字第2196號
上  訴  人  臺灣桃園地方檢察署檢察官
被      告  蘇詠亭



指定辯護人  本院公設辯護人王永炫
上列上訴人因被告竊盜案件，不服臺灣桃園地方法院108 年度簡
上字第76號，中華民國108 年8 月15日第一審判決（聲請簡易判
決處刑案號：臺灣桃園地方檢察署107 年度偵字第25041 號），
提起上訴，本院判決如下：
    主    文
原判決撤銷。
蘇詠亭犯竊盜罪，處拘役拾日，如易科罰金，以新臺幣壹仟元折
算壹日。緩刑貳年。
    事    實
一、蘇詠亭基於意圖為自己不法所有之竊盜犯意，於民國107 年
    7 月31日下午2 時許，在桃園市○○區○○路000 號「寶雅
    生活館」大有店（下簡稱寶雅店）內，徒手竊取放置在貨架
    價值新臺幣（下同）800 元之舒特膚極致全護低敏防曬霜1 
    罐（下簡稱防曬霜），得手後置於隨身包包，旋即騎乘車牌
    號碼000 —955 號普通重型機車逃逸。嗣店長張禎宇發現商
    品短缺，經調取監視器報警處理，循線查獲，始悉上情。
二、案經桃園市政府警察局桃園分局報請臺灣桃園地方檢察署檢
    察官偵查後聲請簡易判決處刑。
    理    由
壹、證據能力：
一、按被告以外之人於審判外之陳述雖不符刑事訴訟法第159 條
    之1 至之4 等4 條之規定，而經當事人於審判程序同意作為
    證據，法院審酌該言詞陳述或書面陳述作成時之情況，認為
    適當者，亦得為證據；當事人、代理人或辯護人於法院調查
    證據時，知有刑事訴訟法第159 條第1 項不得為證據之情形
    ，而未於言詞辯論終結前聲明異議者，視為有前項之同意，
    同法第159 條之5 定有明文。立法意旨在於傳聞證據未經當
    事人之反對詰問予以核實，原則上先予排除。惟若當事人已
    放棄反對詰問權，於審判程序中表明同意該等傳聞證據可作
    為證據；或於言詞辯論終結前未聲明異議，基於尊重當事人
    對傳聞證據之處分權，及證據資料愈豐富，愈有助於真實發
    見之理念，且強化言詞辯論主義，使訴訟程序得以順暢進行
    ，上開傳聞證據亦均具有證據能力。本案下列所引用之被告
    以外之人於審判外之陳述（包含書面陳述），性質上均屬傳
    聞證據，檢察官、上訴人即被告蘇詠亭（下稱被告）及其辯
    護人於本院準備程序及審理均表示同意有證據能力（見本院
    卷第78至79頁、第88至89頁），且迄本院言詞辯論終結前，
    均未主張有刑事訴訟法第159 條第1 項不得為證據之情形，
    本院審酌上開證據作成時之情況，認應無違法或不當情事，
    與本案待證事實間復具有相當之關聯性，以之作為證據應屬
    適當，依刑事訴訟法第159 條之5 第2 項之規定，認有證據
    能力。
二、本件認定事實所引用之非供述證據，並無證據證明係公務員
    違背法定程序所取得，檢察官、被告及辯護人於本院審判程
    序中復未於言詞辯論終結前表示異議，應認有證據能力。
貳、實體部分：
一、被告之供述及辯解部分：訊據被告固不否認於其包包內有發
    現上揭防曬霜試用品之事實，惟矢口否認其有何竊盜犯意，
    辯稱：伊不記得發生何事，是接到警察通知，伊才發現包包
    內多了一個防曬霜試用品云云。
二、認定被告犯罪事實所憑之證據及理由：
  ㈠被告於上揭時、地騎乘機車至上開寶雅店內，並將放置於開
    放式貨架上之防曬霜試用品放入其隨身包包後，未結帳即自
    大門離開店內騎車離去，直至證人即寶雅店長張禎宇於107 
    年8 月2 日上午11時20分許，清點商品時發現該防曬霜試用
    品不見，經調閱監視器後，發現為被告所為，報警處理之事
    實，業據被告於警詢、原審、本院坦認不諱，核與證人張禎
    宇於警詢中證述情節大致相符，復有監視器畫面（見偵卷第
    9-14頁）、桃園市政府警察局桃園分局同安派出所職務報告
    、店內照片在卷可稽（見簡上卷第41-45 頁），此部分事實
    ，堪予認定。
  ㈡被告雖以前詞置辯，然查：
  ⒈經原審當庭勘驗寶雅店內監視器畫面結果為：被告緩緩走在
    貨架中之走道，至防曬霜所在之貨架停下，查看貨架商品，
    取下試用品，擠出防曬霜塗抹於手上後，未放回貨架即繼續
    緩緩走動，途中經過其他客人（見偵卷第13頁，上方照片，
    此時防曬霜還拿在被告手上），又逛了約2 、3 分鐘（在這
    段時間中被告應已將防曬霜放入包包內，然監視器並未拍攝
    到被告將之放入包包的過程），再慢慢走出大門，其神色雖
    略顯落寞疏離，有勘驗筆錄在卷足參（見簡上卷第61頁）。
    依上開畫面觀之，被告於試用開架商品區，瀏覽賣場緩慢走
    動，與一般客人並無不同，被告並無神智不情，神色慌張等
    情形，又於得手後，隨即離開現場，是被告於下手行竊時，
    並無神智不清之情已明，是其所辯，尚難採信。
  ⒉再參以被告所拿取之防曬霜外觀寫有「試用品」，此已與新
    品外包貼有塑膠標籤、紙盒及封膜包裝不同，縱其為試用品
    對店家而言，仍為有價值之物，未經店家同意亦不得取走，
    為當然之理，被告未結帳而逕將系爭防曬霜帶走，放入其包
    包後，旋即離開現場，被告主觀上有為自己不法所有之竊盜
    犯意已明，是其所辯，顯不足採信。
三、綜上所述，本案事證明確，被告上開犯行，堪以認定，應依
    法論科。
參、論罪：
一、按行為後法律有變更者，適用行為時之法律，但行為後之法
    律有利於行為人者，適用最有利於行為人之法律，刑法第2
    第1 項定有明文。查，被告行為後，刑法第320 條第1 項業
    於108 年5 月29日修正公布，自108 年5 月31日施行。修正
    前刑法第320 條第1 項規定「意圖為自己或第三人不法之所
    有，而竊取他人之動產者，為竊盜罪，處5 年以下有期徒刑
    、拘役或5 百元以下罰金」，修正後規定「意圖為自己或第
    三人不法之所有，而竊取他人之動產者，為竊盜罪，處5 年
    以下有期徒刑、拘役或50萬元以下罰金」，經比較新舊法結
    果，修正前罰金刑為銀元500 元（即新臺幣15,000元），修
    正後則提高為新臺幣50萬元，對被告較為不利，依刑法第2 
    條第1 項前段規定，自應適用被告行為時法即修正前刑法第
    320 條第1 項規定，先予敘明。
二、核被告所為，係犯修正前刑法第320 條第1 項竊盜罪。
肆、撤銷改判理由及科刑審酌事項：
一、原審以被告無竊盜故意及不法所有意圖，而為被告無罪之諭
    知，固非無見。惟查，被告明知上開店內架上系爭防曬霜試
    用品為有價值之物，且下手之行竊際，神智並無異常，亦並
    無被告所指稱係在無意識狀況下所為，難認無竊盜及不法所
    有之意圖。又被告與證人寶雅店長張禎宇以1,800 元，達成
    和解，並於107 年8 月5 日付清，有和解書在卷可稽（見簡
    上卷第67頁）。原審判決被告並無竊盜之故意及不法所有之
    意圖，而為被告無罪之諭知，其事實認定，已有違誤，容有
    未洽。檢察官上訴指摘原判決不當，為有理由，自應由本院
    撤銷改判。
二、爰審酌被告為滿足其個人慾望，率爾下手行竊被害人所有之
    物品，毫不尊重他人之財產權，應予非難，惟考量其行竊之
    手段尚屬平和，犯後雖否犯行，態度不佳，然兼衡其大學畢
    業之教育智識程度（見偵卷第4 頁）、家庭經濟狀況等一切
    情狀，量處如主文第2 項所示之刑，並諭知易科罰金之折算
    標準，以示懲儆。
三、沒收：
    按犯罪所得，屬於犯罪行為人者，沒收之；其沒收，於全部
    或一部不能沒收或不宜執行沒收時，追徵其價額；犯罪所得
    已實際合法發還被害人者，不予宣告沒收或追徵，刑法第38
    條之1 第1 項前段、第3 項、第5 項分別定有明文。查被告
    所竊取之系爭防曬霜試用品1 罐（該產品之新品價格為800 
    元），業據證人張禎宇於警詢中指述詳實（見偵卷第7 頁反
    面），且被告亦與證人達成和解，已如前述。基於任何人不
    能保有犯罪所得之立法原則，本應依刑法第38條之1 第1 項
    、第3 項宣告沒收，於全部或一部不能或不宜執行沒收時，
    追徵其價額，本件被告與證人張禎宇成立和解金額為1,800 
    元，已超過被告之不法所得，被告已無不法犯罪所得，依上
    開說明，自應依修正後刑法第38條之1 第5 項規定，不予以
    宣告沒收。
伍、緩刑之宣告：
    被告前未曾因故意犯罪受有期徒刑以上刑之宣告，此有本院
    被告前案紀錄表附卷可稽，被告係初犯竊盜案件，且其竊取
    之物為防曬霜試用品，主觀惡性尚屬輕微，其因一時失慮致
    罹刑典，然已與證人張禎宇達成和解，並已賠償完畢，此有
    本院公務電話來電紀錄表在卷足佐（見本院卷第68頁），認
    被告已有悔悟之意，本院審酌各情，認被告經此偵審科刑之
    教訓後，當知警惕而無再犯之虞，因以暫不執行其刑為當，
    爰依刑法第74條第1 項第1 款之規定予以宣告緩刑2 年，以
    啟自新。
陸、法律之適用：
    據上論斷，應依刑事訴訟法第369 條第1 項前段、第364 條
    、第299 條第1 項前段，修正前刑法第320 條第1 項、刑法
    第41條第1 項前段、第74條第1 項第1款、第2條第1項前段
    ，判決如主文。
本案經檢察官邱文中聲請簡易判決處刑，檢察官盧奕勳提起上訴
，檢察官蕭方舟到庭執行職務。
中    華    民    國    108   年    12    月    31    日
                  刑事第十七庭  審判長法  官  鄭水銓
                                      法  官  李世華
                                      法  官  鍾雅蘭
以上正本證明與原本無異。
如不服本判決，應於收受送達後10日內向本院提出上訴書狀，其
未敘述上訴之理由者並得於提起上訴後10日內向本院補提理由書
（均須按他造當事人之人數附繕本）「切勿逕送上級法院」。
                                      書記官  黃亮潔
中    華    民    國    109   年    1     月    2     日
附錄：本案論罪科刑法條全文
修正前中華民國刑法第320條
（普通竊盜罪、竊佔罪）
意圖為自己或第三人不法之所有，而竊取他人之動產者，為竊盜
罪，處5 年以下有期徒刑、拘役或 5 百元以下罰金。
意圖為自己或第三人不法之利益，而竊佔他人之不動產者，依前
項之規定處斷。
前二項之未遂犯罰之。